臺灣板橋地方法院刑事裁定　　　　　　94年度交聲字第1001號
原處分機關　交通部公路總局臺北區監理所
異　議　人
即受處分人　甲○○
　　　　　　　　　　　號5樓
上列異議人即受處分人因違反道路交通管理處罰條例案件，對於
交通部公路總局台北區監理所中華民國94年6 月14日以北監自裁
字裁40-C00000000號所為之處分（原舉發案號：台北縣政府警察
局94年3 月25日北縣警交字第C00000000 號），聲明異議，本院
裁定如下：
    主  文
原處分撤銷。
甲○○汽車駕駛人，在禁止臨時停車處所停車，處新臺幣玖佰元
。
    理  由
一、原處分意旨略以：異議人即受處分人甲○○駕駛其所有之車
    號K4-1179 號自用小客車，於民國94年3 月25日9 時45分許
    ，在臺北縣新店市○○路121 之1 號前，因「占用道路停車
    （快車道）」之違規，經警拍照採證後執行拖吊移置後逕行
    舉發，嗣異議人曾於94年4 月11日提出申訴，經原處分機關
    向舉發機關查處無誤，原處分機關據此乃依道路交通管理處
    罰條例第56條第1 項第5 款之規定裁處罰鍰新臺幣（下同）
    900 元。
二、異議意旨略以：依警察法第10條：「警察所為之命令或處分
    如有違法或不當時，人民得依法訴請行政救濟。」，本件舉
    發條例與適用法規有明顯錯誤之處，且裁決理由與主文顯有
    矛盾。因為伊被拖吊的時候，他們開告發單是開佔用車道，
    但條例第56條第1 項5 款是在處罰在妨害交通處所停車，縱
    然伊在快車道停車，但是那邊路很寬，又當時有一整排的車
    子在那邊停車，且那邊沒有標誌標線，讓人很容易在那邊停
    車，所以伊爭執是指在那邊停車有無佔用車道，雖然那邊是
    快車道沒有錯，但是舉發的方式也有錯誤，當時伊人在附近
    旁邊車場裡面，應該叫我開走。另公文封郵戳時間94年4 月
    18日與裁決書發文日期明顯不符等語，爰依法聲明異議，請
    求撤銷原處分。
三、按橋樑、隧道、圓環、障礙物對面、鐵路平交道、人行道、
    行人穿越道、快車道等處，不得臨時停車；汽車在禁止臨時
    停車處所不得停車，道路交通安全規則第111 條第1 項第1
    款、第112 條第1 項第1 款分別定有明文。又汽車駕駛人停
    車時，在禁止臨時停車處所停車者，處600 元以上1200元以
    下罰鍰；前揭情形，交通勤務警察或依法令執行交通稽查任
    務人員，應責令汽車駕駛人將車移置適當處所；如汽車駕駛
    人不予移置或不在車內時，得由該交通勤務警察或依法令執
    行交通稽查任務人員為之，或得於舉發其違規後，使用民間
    拖吊車拖離之，並收取移置費，道路交通管理處罰條例第56
    條第1 項第1 款、第2 項分別定有明文。
四、經查：
（一）本件異議人所有之車號K4-1179 號自用小客車，於94年3
      月25日9 時45分許，在臺北縣新店市○○路121 之1 號前
      ，因「占用道路停車（快車道）」之違規，經臺北縣政府
      警察局新店分局交通分隊執勤員警依違反道路交通管理處
      罰條例第56條第1 項第5 款「在顯有妨礙他車通行處所停
      車」之規定，拍照採證後逕行舉發之事實，此有舉發通知
      單影本（北縣警交字第C00000000 號）、採證照片、臺北
      縣政府警察局新店分局94年5 月4 日北縣警店交裁字第09
      40017343號函、裁決書影本（北監自裁字裁40-C00000000
      號）各1 紙在卷可稽。
（二）異議人雖辯稱：員警舉發與事實不符，因為該路段道路很
      寬，並無佔用車道之情，應不符合在顯有妨害他車通行之
      處所停車云云。惟查，異議人確於前開時、地有在快車道
      上停車之違規事實，業據異議人自承其明知伊所停的位置
      係快車道（見本院94年7 月13日訊問筆錄第1 至2 頁），
      且經證人即本件執勤舉發之員警乙○○於本院審理中具結
      證述屬實，其證稱：「（當時舉發違規之情形為何？）他
      是停在環河快速道路上，中央路要左轉環河快速道路上面
      有禁上機車行駛的標誌，而禁止機車行駛就是代表快速道
      ，因為本件環河快速道路就屬於快車道，異議人等於在快
      車道上停車，且後面有北二高交流道下來。異議人停車的
      對向車道有設置安全島，有劃分快慢車道，那邊可以停，
      但是本件這邊沒有劃分，是屬於快速道，不能停車。」等
      語明確（見本院94年7 月20日訊問筆錄第2 頁），足證異
      議人所停放車輛位置，係屬於不得停車之快車道路段，至
      為明確，至於其停車有無在顯有妨害他車通行之處所停車
      ，則與本件無涉。
（三）第按道路交通管理處罰條例第3 條第9 款之臨時停車定義
      ，係指車輛因上、下人、客，裝卸物品，其引擎未熄火，
      停止時間未滿3 分鐘，保持立即行駛之狀態。次按交通部
      路政司65年4 月23日路台（62）第45100 號函示，亦同此
      見解。本件異議人既自承伊在附近旁邊車場裡面，車輛業
      已熄火停車，與上開臨時停車之規定不符，故異議人違規
      行為，應以於禁止臨時停車處所停車論。
（四）末按快車道不得臨時停車，揆以前揭規定甚明，是快車道
      本不待劃設禁止臨時停車之標線，即應禁止臨時停車，異
      議人自不得以該路段未劃有禁止臨時停車之標線云云，而
      主張得以在該快速道路上停車。再快車道不得停車或臨時
      停車，係於57年4 月5 日道路交通安全規則訂定發布迄今
      ，均有禁止之明文，異議人既經過駕駛人資格考試自應知
      悉該規定甚詳，是異議人辯稱：該處所並無標誌標線，易
      使民眾誤解該處所可停放車輛云云，洵無可採。至於異議
      人提及公文封郵戳時間係臺北區監理所發文給舉發機關新
      店分局查證函之時間，而94年5 月4 日乃舉發機關新店分
      局函覆異議人之時間，故異議人對此部分容有誤會，附此
      敘明。
五、綜上，異議人即受處分人對於停放車輛地點為快車道不爭執
    ，其違規事實堪以認定。原處分機關以異議人所停放車輛位
    置，在顯有妨礙他車通行處所停車，以為裁處異議人罰鍰90
    0 元，自有違誤。本件異議雖無理由，但原處分機關認定有
    此不當之處，本院自得依道路交通案件處理辦法第20條規定
    ，以異議人於禁止臨時停車處所停車之違規，依道路交通管
    理處罰條例第56條第1 項第1 款將原處分撤銷，並自為裁定
    如主文第2 項所示，以資適法。
據上論斷，應依道路交通管理處罰條例第87條第2 項，道路交通
案件處理辦法第20條，裁定如主文。
中    華    民    國    94    年    8    月    31    日
                  交通法庭           法  官  吳幸娥
上正本證明與原本無異。
如不服本裁定，應於送達後5日內，向本院提出抗告狀。
                                     書記官  洪惠玲
中    華    民    國    94    年    8    月    31    日
